最高法院刑事判決　　　　　　　　　　　　　　　八十八年度台上字第二一八三號
　　上　訴　人　甲○○　男
右上訴人因強盜案件，不服台灣高等法院高雄分院中華民國八十六年五月二十九日第
二審判決（八十五年度上訴字第二三三六號，起訴案號：台灣高雄地方法院檢察署八
十五年度偵字第一五四九一號），提起上訴，本院判決如左：
    主  文
原判決撤銷，發回台灣高等法院高雄分院。
    理  由
本件原判決認定上訴人甲○○於民國（以下同）八十五年六月三十日十時起，在高雄
縣鳳山市○○○村○○巷○○路邊菜攤上與友人郭清樂、郭清風兄弟飲酒，至下午二
時許已不勝酒力而陷於精神耗弱狀，同日下午二時四十分竟意圖為自己不法之所有，
持客觀上足為兇器之水果刀一把，越牆侵入同村西六巷六十八號王高興房內（侵入住
宅部分未據告訴），竊得女用皮包一只後，又進入王高興女兒王映雪房間，正在睡覺
之王映雪驚醒，上訴人為防護贓物及脫免逮捕，以刀指向王映雪，當場嚇稱：「你不
要出聲，不准尖叫」，王映雪心生畏懼，乃趁上訴人走向房門外時，迅將房門反鎖，
上訴人旋又進入王高興之房間，竊取皮包五只（內有現金新台幣二千三百元及鐵球一
對），女用手錶一只，得手後將上開皮包及手錶棄置於王宅旁之黃埔新村西六巷六八
－一號前之巷道內，鐵球一對則回放置於住家花盆內等情，因而撤銷第一審法院不
當之判決，改論處上訴人帶兇器，踰越牆垣竊盜，因防護贓物，脫免逮捕，當場施
以脅迫罪刑，固非無見。
按刑法第三百二十九條之準強盜罪以竊盜或搶奪，因防護贓物、脫免逮捕或湮滅罪證
而當場施強暴脅迫為要件，是行為人主、客觀上須以實施強暴脅迫為手段，以達防護
贓物、脫免逮捕或湮滅罪證之目的，始屬相當，如欠缺此項手段、目的關係，即難以
本罪相繩。查被害人王映雪於警訊中指明：「當時我在房間睡覺，看見甲○○脫光衣
服，右手手持一把水果刀，當時我很害怕，就大叫你要做什麼，為什麼左手拿我房間
內之皮包，甲○○回稱：不要你管，叫我不要大叫，當時我趁甲○○走向門外時迅速
將門反鎖」（警卷五頁反面），於第二次警訊中指稱：「嫌犯進入我房間時拿著刀指
著我說：你不要出聲，不准尖叫，我叫（問）他要做什麼，林嫌回答稱：我要上床，
隨後林嫌又至我母親房間搜刮財物」等語（同卷六頁反面），嗣於第一審法院審理中
證稱：「我家大門沒鎖，被告進入我母親房間將衣服脫光，進入我房間時，右手持刀
，左手拿著我母親之皮包，我驚醒責問：你幹什麼，被告要我不要大叫，之後我再問
幹麼，被告稱，要求跟我上床。」等語（第一審卷十四頁正面），則上訴人是否有施
以脅迫行為？若果有施以脅迫行為，上開行為是否出於防護贓物或脫免逮捕之目的？
均饒有研求之餘地。次查被害人王映雪於警訊中指訴：「我家後門鐵門鎖住，就由前
門跳牆進來」（警卷五頁反面），但於第一審法院審理中又證稱：「我家大門沒鎖」
（第一審卷十三頁反面末行，十四頁反面），依原審法院八十六年四月十八日勘驗現
場所制作之現場圖載明，圍牆之中間設有大門（原審卷七十五頁），則上訴人是否捨
大門不由，而翻越圍牆進入被害人住宅，事關事實之認定與法律之適用，亦待查明，
又原判決於事實欄載明：上訴人先進入王高興之房間竊取皮包一只，旋又進入同一房
間竊取皮包五只，核與理由中說明上訴人共竊取皮包五只及贓物領據中載明被害人領
回皮包五只之卷證資料不相適合，難謂無證據上理由矛盾之違法，上訴人上訴意旨指
摘原判決不當，非全無理由，應認有發回更審之原因。
據上論結，應依刑事訴訟法第三百九十七條、第四百零一條，判決如主文。
中      華      民      國    八十八    年      四      月    二十九    日
                              最高法院刑事第十庭
                                  審判長法官  莊  登  照
                                        法官  洪  明  輝
                                        法官  蔡  清  遊
                                        法官  黃  一  鑫
                                        法官  林  秀  夫
      右正本證明與原本無異
                                              書  記  官
中      華      民      國    八十八    年      五      月      五      日
                                                                      Ｚ
